臺灣苗栗地方法院民事小額判決
111年度苗小字第508號
原      告  新安東京海上產物保險股份有限公司台中分公司

法定代理人  王文龍  
訴訟代理人  曾賜源  
被      告  李易書  



上列當事人間請求侵權行為損害賠償事件，本院於民國111年7月
13日言詞辯論終結，判決如下：
    主      文
被告應給付原告新臺幣13,283元，及自民國111年5月14日起至清
償日止，按年息5%計算之利息。
原告其餘之訴駁回。
訴訟費用新臺幣1,000元由被告負擔新臺幣986元，餘由原告負擔
。
本判決原告勝訴部分得假執行。
　　事實及理由
壹、程序方面：
一、按因侵權行為涉訟者，得由行為地之法院管轄；被告住所、
    不動產所在地、侵權行為地或其他據以定管轄法院之地，跨
    連或散在數法院管轄區域內者，各該法院俱有管轄權；同一
    訴訟，數法院有管轄權者，原告得任向其中一法院起訴，民
    事訴訟法第15條第1項、第21條、第22條分別定有明文。本
    件被告雖住於嘉義縣竹崎鄉，不在本院管轄區域內，惟本件
    車禍肇事地點係在苗栗縣竹南鎮境內，即侵權行為地在本院
    管轄區域內，是依前開規定，本院自有管轄權，先予敘明。
二、被告經合法通知，未於言詞辯論期日到場，核無民事訴訟法
    第386條各款所列情形，爰依原告之聲請，由其一造辯論而
    為判決。
貳、實體方面：
一、原告起訴主張略以：
（一）被告於民國109年9月5日22時3分許，駕駛車牌號碼000-00
      00號自用小貨車，行經苗栗縣○○鎮○道0號公路111公里處
      南向中線車道處，因變換車道不慎，撞及由訴外人郭英傑
      （下稱郭英傑）所有並駕駛之車牌號碼000-0000號自用小
      客車（下稱系爭車輛），致系爭車輛受損，經送高達汽車
      股份有限公司豐原修配廠（下稱高達汽車公司）修理，修
      復費用共計新臺幣（下同）13,467元（工資5,918元、烤
      漆7,344元、零件205元）。經郭英傑即被保險人向原告辦
      理出險，原告已悉數賠付被保險人，依保險法第53條之規
      定取得代位被保險人對被告之損害賠償請求權。
（二）本件事故係因被告變換車道不慎所致，依民法第184條第1
      項前段、第191條之2規定，被告應負損害賠償責任。爰依
      保險代位及侵權行為之法律關係提起本件訴訟。並聲明：
      被告應給付原告13,467元，及自起訴狀繕本送達被告翌日
      起至清償日止，按年息5%計算之利息。
二、被告則未於言詞辯論期日到場，亦未提出準備書狀作何聲明
    或陳述。
三、得心證之理由：
（一）原告主張前揭事實，業據其提出系爭車輛行車執照、高達
      汽車公司之估價單暨電子發票證明聯、車損照片、國道公
      路警察局第二公路警察大隊後龍分隊道路交通事故當事人
      登記聯單、道路交通事故現場正式圖、國道公路警察局道
      路交通事故初步分析研判表、新安東京海上股份有限公司
      車輛維修保險賠款付承修廠商同意書等件為證（見本院卷
      第23至33、第21頁）。且有內政部警政署國道公路警察局
      第二公路警察大隊111年3月23日國道警二交字第11127018
      78號函覆本院之國道公路警察局第二公路警察大隊後龍分
      隊道路交通事故調查卷宗、國道公路警察局道路交通事故
      初步分析研判表、道路交通事故現場正式圖、國道公路警
      察局道路交通事故談話紀錄表、國道公路警察局第二公路
      警察大隊道路交通事故當事人酒精測定紀錄表、道路交通
      事故當事人登記聯單等件為證（見本院卷第45至59頁）。
      經本院審酌調查前揭證據之結果，堪認原告前揭主張為真
      實。
（二）按因故意或過失，不法侵害他人之權利者，負損害賠償責
      任；汽車、機車或其他非依軌道行駛之動力車輛，在使用
      中加損害於他人者，駕駛人應賠償因此所生之損害，民法
      第184條第1項、第191條之2本文分別定有明文。又汽車行
      駛時，駕駛人應注意車前狀況及兩車並行之間隔，並隨時
      採取必要之安全措施；汽車在行駛途中，變換車道或超越
      前車時，應依標誌、標線、號誌指示，並不得有未保持安
      全距離及間隔之情形，道路交通安全規則第94條第3項、
      高速公路及快速公路交通管制規則第11條第3款亦有明文
      。查郭英傑於警詢陳稱：我駕駛系爭車輛由內壢上國道往
      南欲至大甲，直行行駛於中線車道，行經事故地點時，突
      遭被告駕駛之車輛自左後方碰撞等語，有國道公路警察局
      道路交通事故談話紀錄表在卷可稽（見本院卷第55頁）。
      又被告於警詢時亦陳稱：行經肇事地點時，我原走在內線
      車道，我打右轉燈欲變換車道至外側車道，疑似因視線死
      角沒注意到中線車道上有車，我向右變換車道時就碰撞到
      系爭車輛左後車身等語，有國道公路警察局道路交通事故
      談話紀錄表在卷可稽（見本院卷第53頁）。且處理本件交
      通事故之警察機關亦認本件交通事故可能之肇事原因係被
      告駕駛車輛變換車道或方向不當所致，亦有國道公路警察
      局道路交通事故初步分析研判表可憑（見本院卷第49頁）
      。故本院綜合郭英傑及被告於警詢所述及上開交通事故資
      料，足認被告駕駛車牌號碼000-0000號自用小貨車跨越內
      側車道線侵入中線車道，於變換車道時，被告車輛之右前
      側與系爭車輛左後方發生擦撞，致系爭車輛受損。從而，
      被告未注意兩車並行之間隔並隨時採取必要之安全措施，
      堪認係本件事故發生之原因，被告自應負全部過失責任。
      依前開規定，被告應就系爭車輛之損害負賠償之責。
（三）次按不法毀損他人之物者，被害人得請求賠償其物因毀損
      所減少之價額，民法第196條亦有明定。又請求賠償物被
      毀損所減少之價值，得以修復費用為估定標準，但以必要
      者為限，例如修理材料費以新品換舊品應予折舊（最高法
      院77年第9次民事庭會議決議參照）。查系爭車輛因前述
      事故受損經修繕後，計支出修理費用13,467元（工資5,91
      8元、烤漆7,344元、零件205元），有高達汽車公司出具
      之估價單為證（見本院卷第25頁），堪以採信。又系爭車
      輛於104年2月（未載明日以該月15日計，民法第124條第2
      項後段參照）出廠，有系爭車輛行車執照1份在卷可稽（
      見本院卷第23頁），至事故發生時，即109年9月5日止，
      約使用5年6月又20日，依前揭說明，零件205元部分應予
      折舊，方屬公允。又依營利事業所得稅查核準則第95條第
      6項規定：「固定資產提列折舊採用定率遞減法者，以1年
      為計算單位，其使用期間未滿1年者，按實際使用之月數
      相當於全年之比例計算之，不滿1月者，以1月計」，依此
      方法計算，系爭車輛實際使用年數應以5年7月計。而依行
      政院所頒「固定資產耐用年數表」及「固定資產折舊率表
      」規定，自用小客車之耐用年數為5年，再依財政部（58
      ）如財稅發字第1083號發佈之固定資產折舊採定率遞減法
      之計算方法，其每年應折舊千分之369，採用定率遞減法
      計算折舊者，其最後1年之折舊額，加歷年折舊累計額，
      其總和不得超過該資產成本原額之10分之9，故逾耐用年
      數之自用小客車仍有相當於新品資產成本百分之10之殘值
      。系爭車輛既已逾耐用年數，其修理費用中之零件費用20
      5元，扣除折舊額後，僅能就其中10分之1之殘值認為係必
      要之零件修復費用，參諸上揭規定以定率遞減法計算結果
      ，系爭車輛零件修復部分折舊後之殘值為21元（計算式：
      205元×1/10＝21元，小數點以下四捨五入），應認為屬必
      要之修復費用。故原告請求零件21元，加上支出不必折舊
      之工資5,918元、塗裝7,344元，合計必要修復費用為13,2
      83元（計算式：21+5,918+7,344=13,283），即屬有據。
（四）再按被保險人因保險人應負保險責任之損失發生，而對第
      三人有損害賠償請求權者，保險人得於給付保險金後代位
      行使被保險人對於第三人之請求權，保險法第53條第1項
      前段定有明文。又此項法定代位權之行使，有債權移轉之
      效果，故於保險人給付賠償金額後，被保險人對於第三人
      之請求權即移轉於保險人；另損害賠償祇應填補被害人實
      際損害，保險人代位被害人請求損害賠償時，依保險法第
      53條第1項規定，如其損害額超過或等於保險人已給付之
      賠償金額，固得就其賠償之範圍，代位請求賠償，如其損
      害額小於保險人已給付之賠償金額，則保險人所得代位請
      求者，應祇以該損害額為限（最高法院69年度台上字第92
      3號判決、65年台上字第2908號判例要旨參照）。查原告
      業已依保險契約之約定賠付系爭車輛之修理費用，而系爭
      車輛之必要修復費用為13,283元等情，已如前述。揆諸前
      開說明，原告自得代位行使被保險人對被告之損害賠償請
      求權，惟其所得代位被保險人向被告請求之損害額，應以
      必要修復費用即13,283元為限。
（五）末按給付無確定期限者，債務人於債權人得請求給付，經
      其催告而未為給付，自受催告時起，負遲延責任；其經債
      權人起訴而送達訴狀，或依督促程序送達支付命令，或為
      其他相類之行為者，與催告有同一之效力；前項催告定有
      期限者，債務人自期限屆滿時起負遲延責任；又遲延之債
      務，以支付金錢為標的者，債權人得請求依法定利率計算
      之遲延利息；應付利息之債務，其利率未經約定，亦無法
      律可據者，週年利率為5%，民法第229條第2項、第233條
      第1項前段、第203條定有明文。查原告得請求被告賠償之
      前揭金額，未據原告主張定有給付之期限，則原告請求自
      起訴狀繕本送達被告之翌日即111年5月14日（已於111年5
      月13日送達，見本院卷第71頁之送達證書）起至清償日止
      ，按年息5%計算之利息，並未逾上開規定之範圍，自無不
      合。
　四、綜上所述，原告依保險代位及侵權行為之法律關係，訴請
      被告給付13,283元，及自111年5月14日起至清償日止，按
      年息5%計算之利息，為有理由，應予准許；逾此範圍之請
      求，為無理由，應予駁回。又本件係依小額訴訟程序所為
      被告敗訴之判決，依民事訴訟法第436條之20規定，應依
      職權宣告假執行。
　五、本件事證已臻明確，原告其餘攻擊防禦方法及所提出之各
      項證據資料，核與判決結果不生影響，爰不逐一論列，併
      此敘明。
據上論結，原告之訴為一部有理由、一部無理由，爰依民事訴訟
法第385條第1項前段、第79條前段、第436條之20，判決如主文
。
中　　華　　民　　國　　111 　年　　7 　　月　　27　　日
                  苗栗簡易庭  法　官　陳秋錦
以上正本係照原本作成。
如不服本判決，應於判決送達後20日內，以判決違背法令為理由
，向本院提出上訴狀並表明上訴理由，及須按他造當事人之人數
附繕本。如委任律師提起上訴者，應一併繳納上訴審裁判費。
上訴理由應表明：
  一、原判決所違背之法令及其具體內容，
  二、依訴訟資料可認為原判決有違背法令之具體事實。
如未表明上訴理由者，應於上訴後20日內向本院提出上訴理由。
當事人如對本件訴訟內容有所疑義，得聲請閱卷。
中　　華　　民　　國　　111 　年　　7 　　月　　27　　日
                              書記官　張智揚